【裁判字號】    91,訴,2349
【裁判日期】    920328
【裁判案由】    
【裁判全文】
臺灣桃園地方法院民事判決                        九十一年度訴字第二三四九號
    原      告  乙○○
    被      告  甲○○
右當事人間清償債務事件，本院判決如左：
    主    文
被告應給付原告新台幣陸拾貳萬元及其中新台幣肆拾萬元部分自民國九十年十二月十
九日起至清償日止，其餘新台幣貳拾貳萬元部分自民國九十一年一月十一日起至清償
日止均按年息百分之五計算之利息。
訴訟費用由被告負擔。
    事    實
一、原告方面：
  （一）聲明：如主文第一項所示。
  （二）陳述：緣訴外人陳威誠分別於民國九十年十月十八日及同年十一月六日邀同
        被告為連帶保證人，向原告借用新台幣（下同）四十萬元及二十二萬元，並
        約定分別於九十年十二月六日及九十一年一月十日清償，詎清償期限屆至後
        ，訴外人陳威誠仍未如數清償，依法被告應連帶負擔清償之責，爰依據民法
        連帶保證之法律關係起訴請求被告給付。
  （三）證據：提出借據二紙為證。
二、被告方面：
  （一）聲明：原告之訴駁回。
  （二）陳述：被告雖為陳威誠之連帶保證人，惟主債務人陳威誠業已清償前揭借款
        ，原告自不得再請求被告清償，縱認陳威誠未清償前揭借款，被告爰主張先
        訴抗辯權。
    理      由
一、本件原告主張訴外人陳威誠分別於九十年十月十八日及同年十一月六日邀同被告
    為連帶保證人，向原告借用四十萬元及二十二萬元，並約定分別於九十年十二月
    六日及九十一年一月十日清償，詎清償期限屆至後，訴外人陳威誠仍未如數清償
    ，依法被告應連帶負擔清償之責等語，被告則以其雖為陳威誠之連帶保證人，惟
    主債務人陳威誠業已清償前揭借款，原告自不得再請求被告清償，縱認陳威誠未
    清償前揭借款，被告爰提出先訴抗辯權以資置辯。
二、經查兩造間就原告主張訴外人陳威誠分別於九十年十月十八日及同年十一月六日
    邀同被告為連帶保證人，向原告借用四十萬元及二十二萬元，並約定分別於九十
    年十二月六日及九十一年一月十日清償等情並不爭執，核與原告所提出之借據二
    紙相符，應堪信為真實。至原告主張前揭清償期限屆至後，主債務人陳威誠並未
    依約付款，被告為連帶保證人，依法應連帶負擔清償前揭債務之責等語，被告雖
    以前詞置辯，惟查證人陳威誠於九十二年三月十七日到庭時證稱：『‧‧‧九十
    一年十一月六日曾向原告借到錢，被告擔任連帶保證人，二十二萬元這筆錢沒有
    還清‧‧‧』及『當時我有告訴被告已與原告協議好攤還應不至於影響被告，當
    時原告並沒有表示解除被告之連帶保證人責任。』等語，足證被告抗辯系爭借款
    中二十二萬元部分已經主債務人清償，且其業已解免連帶保證人責任乙節，顯不
    足採。次按民事訴訟法第二百七十七條前段規定：『當事人主張有利於己之事實
    者，就其事實有舉證之責任。』；又所謂舉證責任者，乃特定法律效果之發生或
    不發生所必要之事實存在與否不明之場合，當事人之一造因此事實不明，將受不
    利益之判斷，乃必須就該事實提出有關證據，使法院信其主張為真實；另當事人
    所提出供法院認定事實之證據，雖不以直接證據為限，間接證據亦包括在內，然
    無論直接或間接證據，其為訴訟上之證明，必須於通常一般之人均不致有所懷疑
    ，得確信其為真實之程度者，始得據為提出該證據之一造之有利認定。倘其證明
    尚未達到此一程度，而有其他合理之懷疑存在時，提出該證據之一造若就此合理
    懷疑事項，未能為必要之說明者，仍不能遽為提出該證據之一造之有利認定，最
    高法院四十八年度臺上字第八八七號判例可資參照。被告抗辯系爭借款中四十萬
    部分業已經主債務人陳威誠清償，證人就此並未作何有利於被告之陳述，被告復
    未提出任何有利於己之證據以供本院調查審酌，自亦難認被告此部分抗辯為有理
    由。職此，被告既無法舉證系爭二筆借款業已經主債務人陳威誠向原告為清償，
    其作為系爭二筆借款之連帶保證人之責任亦未經原告解免，依法自應負擔連帶保
    證人之責任無誤。至被告主張行使先訴抗辯權乙節，按所謂『先訴抗辯權』者係
    指『保證人於債權人未就主債務人之財產強制執行而無效果前，對於債權人得拒
    絕清償。』民法第七百四十五條定有明文。惟『保證契約訂明應負連帶責任，即
    屬民法第二百七十二條第一項所稱之連帶債務，不得主張先訴抗辯權。』最高法
    院四十二年度台上字第八七七號判決著有明文。繼按『連帶債務之債權人，得對
    於債務人中之一人，或數人，或其全體，同時或先後請求全部或一部之給付。』
    民法第二百七十三條第一項定有明文。債權人既得選擇對主債務人及連帶保證人
    中任一人請求給付，連帶保證人自不得主張先訴抗辯權無訛。是被告就系爭二筆
    債務提出先訴抗辯權，即屬於法無據，不應准許，本件系爭二筆借款之清償期分
    別為九十年十二月十八日以及九十一年一月十日，主債務人陳威誠屆期均未為清
    償，被告為陳威誠之連帶保證人，依法應與陳威誠負擔相同之給付義務，從而，
    原告依據連帶保證之法律關係起訴請求被告給付如主文所示之金額及法定遲延利
    息，依法即無不合，應予准許。
三、據上論結，原告之訴為有理由，依民事訴訟法第七十八條判決如主文。
中      華      民      國    九十二    年      三      月    二十八    日
                                        臺灣桃園地方法院民事第一庭
~B法      官  陳清怡
右為正本係照原本作成
如對本判決上訴須於判決送達後廿日內向本院提出上訴狀
中      華      民      國    九十二    年      四      月       一     日
~B書  記  官  楊文雄


司法院資訊處製作；財團法人民間司法改革基金會備份。
